臺灣基隆地方法院民事判決
110年度訴字第311號
原      告  邵有德  



被      告  錸乾物流整合有限公司

法定代理人  雷新豊  
上列當事人間請求損害賠償等事件，經臺灣苗栗地方法院於民國
110年6月3日裁定移送前來(110年度訴字第205號），本院於110
年9月28日言詞辯論終結，判決如下：
    主  文
原告之訴駁回。
訴訟費用由原告負擔。
    事實及理由
一、原告起訴主張：109年1月4日伊在一頁式的網頁廣告LINE 
　　ID：tatoo016上訂購商品，同年月18日在超商取貨，並交付
    貨款新臺幣(下同)4,980元，因使用3個月未見商品所稱效果
    ，欲詢問退貨事宜時，因伊己遺失包裹上的配送編號，而無
    從查詢。嗣於109年11月5日LINE ID又出現該商品之廣告，
    伊即以謝有德之名再次訂購，伊留下了姓名、電話、居住地
    ，對方說會配送到府，並要以伊貨到時支付貨款4,500元給
    宅即便，因伊本來就沒有要購買的意思，所以貨送來時伊就
    拒絕收貨，而係將包裹上的資訊予以拍照，並致電給運送公
    司即被告，向被告詢問貨是誰委託配送的，被告員工告知基
    於個資法無法提供，爰依汽車運輸業管理規則第118條、消
    費者保護法第9條、第19條第2項及第51條規定，提起本件訴
    訟，並聲明：㈠被告應提供原告託運者姓名、電話及取住地
    址。㈡被告應賠償原告2萬4,900元。
二、被告答辯：被告公司不屬汽車運輸業，不受汽車運輸業管理
    規則的規範，且被告公司亦不屬於消費者保護法規範之企業
    經營者等語，並聲明：原告之訴駁回。
三、本院判斷：
　㈠按民事訴訟乃當事人於其私法上的權利受到侵害時，得請求
    法院判決以保護其私權之程序，而原告起訴欲求利已判決，
    除須具備實體法上的權利保護要件外，尚須具備訴訟法上之
    權利保護要件，即當事人適格要件及保護必要之要件。所謂
    當事人適格，乃指當事人就特定訴訟，得以自己之名義，為
    原告或被告之資格，亦即就特定訴訟有無實施訴訟之權能。
    在給付之訴，祗須主張自己有給付請求權者，對於其主張為
    義務者提起，即為當事人適格；至原告是否確為權利人，被
    告是否確為義務人，乃為訴訟標的法律關係之要件是否具備
    ，即訴訟實體上有無理由之問題，並非當事人適格之欠缺（
    最高法院79年度台上字第1391號、85年度台上字第1054號裁
    判意旨可供參照）。另所謂保護必要之要件，亦有稱之為狹
    義訴之利益，亦即客觀訴之利益，即原告提起之訴訟，就為
    訴訟標的之法律關係，應有請求法院判決之現實上必要性，
    亦即在法律上有受判決之現實利益，始可謂有保護之必要，
    若原告之訴在法律上無受判決之現實利益，法院自應以原告
    之訴欠缺權利保護必要，而以裁判駁回之。
　㈡首查，物流業營業內容主要涵蓋儲存、分類、配送等營業項
    目，其中配送部分，物流業係提供運送貨物服務，從而收取
    報酬，故應屬於公路法規範之汽車運輸業業務範疇，應依規
    定申辦汽車貨運業許可執照，因此，商業主管機關受理物流
    業營業登記項目有「配送」功能者，應要求其檢具相關汽車
    貨運業許可文件後方准予辦理登記。（交通部85年2月23日
    交路字第001038號函），是被告辯稱被告公司不屬汽車運輸
    業，不受汽車運輸業管理規則的規範，應屬誤解。
　㈢次查，汽車運輸業者管理規則第118條係規定，「託運人」應
    將託運之貨物包裝捆紮穩妥，包皮上應註明受貨人、託運人
    之姓名及詳細住址、電話，其不能標註者，應另栓以牌簽標
    明之。該規定乃係課予「託運人」義務，並非賦予原告私法
    上之請求權，故原告依據上開規定提起本訴，其權利保護要
    件即有欠缺，應予駁回。
　㈣又按為保護消費者權益，促進國民消費生活安全，提昇國民
    消費生活品質，特制定本法。有關消費者之保護，依本法之
    規定，本法未規定者，適用其他法律。而消費者：指以消費
    為目的而為交易、使用商品或接受服務者，消費者保護法第
     1條、第2條第1款定有明文。本件被告公司受委託所為之配
    送有無消費者保護法之適用，端賴以原告就被告公司之配送
    是否為消費者保護法第2條第1款所定義之消費者為據。經查
     本件被告公司既非受原告委託而為運送，則於兩造之間，
    原告接受被告公司之貨物運送服務，並非係以消費之目的受
    領被告公司所提供之運送服務之最終消費行為。是以原告於
    本件配送契約之地位，自不符合消費者保護法第2條第1款所
    指之消費者，自亦無消費者保護法之適用。
　㈤綜上，原告依汽車運輸業管理規則、消費者保護法等規定請
    求被告應提供原告託運者姓名、電話及取住地址，並應賠其
    2萬4,900元，自無理由，應予駁回。
　㈥本件事證已臻明確，兩造其餘攻擊防禦方法及所提證據，核
    與判決結果不生影響，爰不予逐一論駁，附此敘明。
四、據上論結，本件原告之訴為無理由，依民法第78條，判決如
    主文。 　　　　
中　　華　　民　　國　　110 　年　　10 　　月　 12　　日
                  民事庭法　官　林淑鳳　　　　　
以上正本係照原本作成。
如對本判決上訴，須於判決送達後20日內向本院提出上訴狀。如
委任律師提起上訴者，應一併繳納上訴審裁判費。
中　　華　　民　　國　　110 　年　　10 　　月　 12　　日
                        書記官　陳櫻姿